【裁判字號】    90,上易,1902
【裁判日期】    900712
【裁判案由】    贓物
【裁判全文】
臺灣高等法院臺中分院刑事判決                民國九十年度上易字第一九○二號
    上  訴  人  臺灣臺中地方法院檢察署檢察官
    被      告  甲○○
右上訴人因被告贓物案件，不服臺灣台中地方法院中華民國九十年七月十二日第一審
判決（民國九十年度易字第一八二四號，起訴案號：臺灣台中地方法院檢察署民國九
十年度偵字第三六六號），提起上訴，本院判決如左：
    主      文
上訴駁回。
    理      由
一、本案經本院審理結果，認第一審判決被告無罪，經核並無不當，應予維持，並引
    用第一審判決書記載之證據及理由（如附件）。
二、上訴人即公訴人上訴意旨略稱：本件原審判決被告甲○○無罪，固非無見，惟查
    ：本件被告甲○○與張嘉浚共同向一不詳之人收受借用，渠等對該車之來源亦無
    法確認合法之情，業據被告甲○○坦承不諱，亦為原審所確認之事實。既此，被
    告二人具有共同犯意，涉犯贓物罪嫌，已臻明確，詎原審竟以贓車為被告張嘉浚
    所騎乘，被告甲○○僅是乘坐在後，即認被告甲○○非為共同「使用」贓車之人
    ，原審此種認事用法，實在乖離社會常情及事實過大，顯難令人苟同。本件共同
    收受借用贓車既為事實，怎會因為「騎乘」與「乘坐」之位置不同（汽機車僅能
    一人駕駛，其餘當然為乘客），即為認定有無收受使用贓物罪責之因素，試想，
    若本件被告二人搭乘之位置恰巧相反，難道原審對本件使用贓車之定義及判決，
    亦會有所逆轉嗎？再者，若某人因交通上之需要，但不會駕車，即找一個會駕車
    之人，陪同伊向他人借用贓車使用，並委由該會駕車之人開車，二人亦均對該車
    有贓物之認識，難道在經查獲時，僅因某人不會開車，車輛非由伊駕駛，即可無
    須擔負贓物罪責嗎？可見原審對車輛使用之社會常情，顯不了解，憑其主觀想像
    ，因而有所誤解並為狹隘之解釋，致產生有如上之荒謬判決可見一般。故本件原
    審認定被告甲○○無罪，其判決謬誤，至為明顯云云。查本案向綽號「家賢」借
    車者為張嘉浚，騎用者亦為張嘉浚，被告僅陪同張嘉浚向「家賢」者借車，並被
    載往第一廣場唱歌，不能因張嘉浚騎用向朋友借來之車為贓車，即擴張認定被告
    知悉該車為贓車，被告在警訊中即供稱：「「家賢」沒有告知是贓車。」，是
    公訴人之上訴為無理由，應予駁回。
據上論斷，應依刑事訴訟法第三百七十三條、第三百六十八條判決如主文。
本案經檢察官丙○○到庭執行職務。
中      華      民      國      九十       年     十      月    十六    日
                                臺灣高等法院臺中分院刑事第五庭
                                      審判長法  官  袁  從  楨
                                            法  官  郭  同  奇
                                            法  官  胡  森  田
右正本證明與原本無異。
不得上訴。
                                            書記官  王  瑩  澤
中      華      民      國      九十       年     十      月    十七    日
                                                                        Ｒ
附件：
臺灣臺中地方法院刑事判決                          九十年度易字第一八二四號
   公  訴  人  台灣台中地方法院檢察署檢察官
   被      告  甲○○  男二十歲（民國○○○年○月○○日生）
                       住台東縣台東市○○里○○路六八九巷十九號
                       居台東市○○街二三四號
          居台東市○○路十一號
                       身分證統一編號：Ｖ一二一五二三七號
右列被告因贓物案件，經檢察官提起公訴（九十年度偵字第三六六號），本院判決如
左：
    主  文
甲○○無罪。
    理  由
一、公訴意旨略以：被告甲○○與被告張嘉浚（另結）二人，明知車牌號碼ＯＷＯ─
    九二九號重機車，不知何人所有，係屬來源不明之物，竟基於收受贓物之共同犯
    意，於民國八十九年十二月十八日二十一時許，在台中市○○路與復興路口，向
    一年籍姓名不詳且無從聯絡又不知去向，綽號叫「家賢」之人，收受借用上開為
    乙○○所失竊之ＯＷＯ─九二九號贓車。嗣於同年月十九日三時許，二人騎乘上
    開贓車行經台中市○○路九十巷口時，為警當場查獲，並扣得上述贓車，因認被
    告甲○○涉犯刑法第三百四十九條第一項之收受贓物罪嫌云云。
二、按犯罪事實應依證據認定之，無證據不得推定其犯罪事實，又不能證明被告犯罪
    者，應諭知無罪之判決，刑事訴訟法第一百五十四條、第三百零一條第一項前段
    分別定有明文。公訴人認被告甲○○涉犯上開罪嫌，是以被告甲○○及張嘉浚之
    自白，被害人乙○○之證述，贓物認領保管收據，被告甲○○坦承不知機車係何
    人所有，亦無法確認來源等為其論罪依據。訊據被告林毅昌坦承於前揭時地偕同
    張嘉浚向「家賢」借前開機車，惟堅決否認有何收受贓物犯行，辯稱：張嘉浚找
    伊一起向「家賢」借車，張嘉浚以該機車載伊前往第一廣場唱歌即被查獲，伊不
    知是贓車等語。經查證人乙○○於警訊時證述：其上揭機車於八十九年十二月十
    五日二十三時許，在台中市○○路○段一號前失竊等語，是證人乙○○之證詞僅
    能證明上揭機車係失竊之贓車。另贓物認領保管收據亦只可證明確有該機車存在
    之事實。又被告甲○○於警訊時供陳：張嘉浚以機車鑰匙打開該機車準備載伊離
    去時被警察盤查，該機車張嘉浚騎用載伊到市區一次即被查獲等語，共同被告張
    嘉浚於警訊時亦稱：「（我）以機車鑰匙插入重機ＯＷＯ─五二九號電門準備載
    我朋友甲○○離去時被警察盤查發現該車是贓車.... 是"家賢"將該機車鑰匙一
    支連同車號ＯＷＯ─五二九重機車借給我們使用，當時甲○○也在現場.... 只
    有（使用）一次就被查獲。」，於偵訊時稱：「這部車是十六日跟一個叫家賢借
    。十八日將車交給我的，約在復興路與五權南路的加油站，把車子交給我。」等
    語。查被告甲○○與張嘉浚經警查獲時機車鑰匙係張嘉浚持有，張嘉浚與甲○○
    前去借車時，「家賢」將車及鑰匙交付張嘉浚，二人僅騎乘一次即被警查獲，可
    見被告張嘉浚於收受該機車後附載被告甲○○即經警查獲，是被告甲○○辯稱：
    伊陪同張嘉浚前往借車等語，應非子虛。查被告甲○○既未使用該部機車，係陪
    同張嘉浚前往借車，其主觀上無收受機車之意思，客觀上亦無收受機車之行為，
    核與贓物罪之構成要件有間，難繩以該罪責。此外，復查無其他積極證據足證被
    告甲○○有何收受贓物之犯行，揆諸前揭說明，不能證被告甲○○犯罪，自應為
    無罪之諭知。
三、被告張嘉浚俟到庭後另行審結。
據上論斷，應依刑事訴訟法第三百零一條第一項，判決如主文。
中      華      民      國      九十      年      七      月      十二  日
                                        法  官  林郁婷
右正本證明與原本無異。
如不服本判決，應於送達後十日內向本院提出上訴狀 （須附繕本） ，上訴於台灣高
等法院台中分院。
                                        書記官
中      華      民      國      九十      年      七      月      十二  日


司法院資訊處製作；財團法人民間司法改革基金會備份。
